【裁判字號】    92,台上,1947
【裁判日期】    920410
【裁判案由】    妨害自由等罪
【裁判全文】
最高法院刑事判決                              九十二年度台上字第一九四七號
    上  訴  人   乙○○︵即鄭.
                 甲○○
右上訴人等因妨害自由等罪案件，不服台灣高等法院高雄分院中華民國八十九年十一
月二十三日第二審判決︵八十九年度上訴字第七八０號，起訴案號：台灣高雄地方法
院檢察署八十六年度偵字第一七九七六號、第一八０七七號、第二０三一二號︶，提
起上訴，本院判決如左：
    主  文
原判決關於甲○○妨害自由及乙○○部分均撤銷，發回台灣高等法院高雄分院。
其他上訴駁回。
    理  由
一、發回︵關於甲○○妨害自由及乙○○︶部分：
本件原判決認定上訴人乙○○、甲○○與洪來進、王殷腆、林進良︵三人業經判刑確
定︶有其事實欄一所載之犯行，因而維持第一審適用刑法第三百零二條第一項論處上
訴人二人共同妨害自由罪刑之判決，駁回上訴人二人對此部分之第二審上訴，固非無
見。
惟查：︵一︶、審理事實之法院，基於公平正義之維護或對被告之利益有重大關係，
客觀上有調查之必要性，為認定事實與適用法律基礎之證據，均應依法詳加調查，倘
未予調查，或雖已加調查，而其內容尚欠明瞭者，亦與未經調查之情形無異，遽行判
決，均屬依法應於審判期日調查之證據未予調查之違法。本件乙○○於原審辯稱，係
案外人楊常昭要找告訴人陳清相出面解決債務，乃匯款新台幣︵下同︶三萬元予洪來
進，第一審以該款係伊所給付而量處重刑，與事實不符，亦失公允等語；而洪來進亦
供稱該款係楊常昭所匯給，並有乙○○提出之洪來進郵局存摺影本，及楊常昭於民國
八十六年四月十二日郵局匯款單等為證︵原審卷第九十六頁、第一一０頁、第一一三
頁、第一一九頁、第一四五頁︶。原審雖曾傳喚楊常昭未到庭，即未再加傳訊調查釐
清，復未說明毋庸傳訊楊常昭之理由，即維持第一審之判決，自有證據調查未盡併判
決理由不備之違法。︵二︶、有罪之判決書，其所記載之事實及理由，前後必須互相
一致，否則即屬理由矛盾，其判決當然違背法令。原判決於事實認定上訴人二人與洪
來進等人，將告訴人押往高雄市荷蘭汽車旅館內逼令簽立借據一張、本票九張︵面額
共二百六十萬元︶及面額各十萬元之本票五張︵原判決第四頁第四行至第八行︶。而
於理由欄二、(一)先引王殷腆於警詢供稱，將告訴人由乙○○家中載往荷蘭汽車旅館內
，因告訴人調不到錢，乃令告訴人簽下本票及借據；但於理由欄二、(二)，又採納洪來
進所供本票係上訴人二人叫其至書局購買，是在乙○○家中開的，認與乙○○所供相
符；復於理由欄二、(三)援用甲○○供稱，將告訴人載往荷蘭汽車旅館內，因調不到錢
，而令簽立本票及借據等語為其論據︵原判決第六頁倒數第六行至第四行，第九頁第
八行、第九行，第十頁第六行、第七行︶。則原判決就上訴人等於何時何地令告訴人
簽發本票、借據，其事實之認定與理由之說明先後不符，自有判決理由矛盾之違法。
以上，或為上訴意旨所指摘，或為本院得依職權調查之事項，應認原判決此部分有撤
銷發回更審之原因。原判決理由欄五、六不另為不受理諭知及無罪諭知部分，基於審
判不可分之原則，應一併予以發回，附此說明。
二、上訴駁回︵甲○○未經許可無故持有刀械︶部分：
按刑事訴訟法第三百七十六條所列各罪之案件，經第二審判決者，不得上訴於第三審
法院，法有明文。本件原判決就上訴人甲○○未經許可無故持有刀械部分，認應適用
修正前之槍砲彈藥刀械管制條例第十二條第三項之罪論處甲○○罪刑，因而維持第一
審此部分之科刑判決，駁回甲○○此部分之第二審上訴。該罪核屬刑事訴訟法第三百
七十六條第一款之案件，依上開說明，既經第二審判決，自不得上訴於第三審法院。
甲○○併對之提起上訴，顯非法之所許，此部分應予駁回。
據上論結，應依刑事訴訟法第三百九十七條、第四百零一條、第三百九十五條前段，
判決如主文。
中      華      民      國    九十二    年      四      月      十      日
                              最高法院刑事第十二庭
                                  審判長法官  張  淳  淙
                                        法官  謝  俊  雄
                                        法官  蘇  振  堂
                                        法官  張  春  福
                                        法官  呂  丹  玉
      右正本證明與原本無異
                                              書  記  官
中      華      民      國    九十二    年      四      月     十七     日


司法院資訊處製作；財團法人民間司法改革基金會備份。
